臺灣高雄地方法院刑事判決　　　　　　　　96年度自字第38號
自　訴　人　甲○○
自訴代理人　黃見志 律師
　　　　　　林春華 律師
被　　　告　乙○○
選任辯護人　單文程律師
上列被告因誹謗案件，經自訴人提起自訴，本院判決如下：
    主  文
乙○○無罪。
    理  由
一、自訴意旨略以：被告乙○○係自訴人甲○○所住高雄縣大社
    鄉○○村○○路214 號大樓之管理員（組長），竟意圖散布
    於眾，基於誹謗之犯意，於民國96年5 月間某日，在上址大
    樓管理室內，向上址大樓住戶吳宜真告以：同大樓住戶丁○○之配偶胡哲榮與自訴人在大樓206 號1 樓之樓梯口談判後
    ，翌日即發生胡哲榮毆打丁○○之家暴案件等語，而傳述足
    使人懷疑自訴人與案外人丁○○間有何不當關係，足以毀損
    自訴人名譽之事，因認被告涉有刑法第310 條第1 項之誹謗
    罪嫌等語。
二、按犯罪事實應依證據認定之，無證據不得認定犯罪事實；不
    能證明被告犯罪者，應諭知無罪之判決，刑事訴訟法第154
    條第2 項、第301 條第1 項分別定有明文。次按事實之認定
    ，應憑證據，如未能發現相當證據，或證據不足以證明，自
    不能以推測或擬制之方法，以為裁判基礎。又認定犯罪事實
    所憑之證據，雖不以直接證據為限，間接證據亦包括在內；
    然而無論直接或間接證據，其為訴訟上之證明，須於通常一
    般之人不致有所懷疑，而得確信其為真實之程度者，始得據
    為有罪之認定，倘其證明尚未達到此一程度，而有合理之懷
    疑存在時，即無從為有罪之認定（最高法院40年臺上字第86
    號、76年臺上字第4986號判例意旨參照）。
三、自訴人認被告乙○○涉犯前開罪嫌，係以自訴人於96年5 月
    10日下午5 時30分許，在上址大樓中庭，質問被告稱：係何
    人告以有關同大樓住戶丁○○之配偶胡哲榮與自訴人在大樓
    206 號1 樓之樓梯口談判後，翌日即發生胡哲榮毆打丁○○
    之家暴案件等語，被告答稱：有很多人曾在大樓管理室內談
    論，是我聽到的等語。且自訴人質問被告之過程，有住戶吳
    宜真、丁○○在場見聞等，為其主要依據，並聲請傳喚證人
    吳宜真、丁○○。訊據被告堅詞否認有何誹謗犯行，辯稱：
    本件係因同大樓住戶卓英妙對我說：大樓住戶內有一對夫妻
    在星期天晚上打架，還有警察來處理等語，此時住戶丁○○
    正好進來，表示打架的夫妻即係伊與其丈夫胡哲榮等語。嗣
    有住戶丙○○告訴我，丁○○與胡哲榮打架的前幾天，胡哲
    榮與某人在大樓後面講話，講了很久等語，但丙○○沒有告
    訴我與胡哲榮講話的人是誰。後來我有問另一住戶吳宜真，
    是否知道與胡哲榮講話的人是誰，吳宜真表示不知道，我就
    沒有再追問下去了。我並沒有向任何人說過：「胡哲榮係與
    甲○○談判後，翌日即發生家暴事件」，並否認其於自訴人
    與其對質時，坦認有傳述足以毀損自訴人名譽之事等語。經
    查：
(一)本院依自訴代理人聲請，傳喚證人吳宜真、丁○○到庭接受
    交互詰問，證人吳宜真證稱：乙○○有跟我說12樓住戶丁○○被她丈夫打的前幾天晚上，有人看見她丈夫跟1 個男人在
    樓梯口講話講很久。我問乙○○：那個人是誰？乙○○說：
    「我不知道，我不知道」（臺語）；我再問他那個人是不是
    「富仔」（指自訴人甲○○）？乙○○說：「我沒講，我沒
    講」（臺語）。因為乙○○有跟我說過：「丁○○曾在管理
    室說過她們夫妻間已經2 年多都沒怎樣」，而且依我個人瞭
    解，丁○○的丈夫胡哲榮平常與其他住戶間沒有互動，所以
    我直覺上認為在樓梯口與胡哲榮講話的人應該就是甲○○。
    後來我在大樓中庭遇見丁○○，就向她求證，我可能一時心
    急，就直接問她：妳丈夫打妳的前幾天，有跟「富仔」在樓
    梯口講話這件是妳是否知道？她說：我不知道，並問我這些
    話是誰說的？我說是組長（即被告乙○○）說的，但我有向
    她澄清說：組長沒有講到「富仔」的名字。後來丁○○打電
    話向甲○○求證，甲○○就把組長叫到大樓中庭質問，在場
    的有我、組長、甲○○及陳芊妘4 人。甲○○有質問乙○○
    ，乙○○則否認有提到甲○○的名字，我也有告訴甲○○說
    ：「組長沒有講到你的名字」，甲○○說他要告乙○○後，
    大家就各自回家了等語（本院卷第39至42頁），足見被告並
    未於對質時承認有傳述足以毀損自訴人名譽之事，其僅係向
    證人吳宜真傳述：住戶丁○○遭其夫胡哲榮毆打之數日前某
    晚，有人看見胡哲榮與1 名不詳之男子在樓梯口交談許久等
    語。被告既未指明該男子即係自訴人甲○○，復未將該2 人
    之交談稱為「談判」，更未妄加揣測交談之內容，本無從使
    人聯想該男子即為自訴人甲○○，更未能依交談許久，即推
    論交談內容係關於該名不詳男子與丁○○有何不正當之關係
    ，或2 人係為此談判，無非係證人吳宜真自己妄加推斷，又
    多事轉向丁○○求證，致生誤會，自不得因證人吳宜真之妄
    斷及饒舌，而認被告有何傳述足以毀損自訴人名譽之事等犯
    行。
(二)至證人丁○○則到庭證稱：我沒有在現場聽到乙○○與吳宜
    真之間的對話，是吳宜真於事後告訴我，組長對她說我被家
    暴前幾天，我丈夫胡哲榮與甲○○在206 號1 樓樓梯口談判
    。吳宜真說她聽完後，為確定該男子是何人，有問乙○○：
    是否就是甲○○。乙○○沒有作否認，僅對吳宜真說：「不
    是我講的，是妳說的」（臺語）。後來我與甲○○、吳宜真
    一起找乙○○對質，我全程參與，確實像吳宜真講的那樣，
    但我沒有聽到乙○○對甲○○說：我沒有講你；也沒有聽到
    乙○○對甲○○說：我講的就是你等語（本院卷45至47頁）
    。被告既不知據傳與胡哲榮交談之不詳男子究係何人，且對
    於吳宜真自行猜測該不詳男子即係自訴人甲○○，更急於表
    示：「不是我講的，是妳說的」等語，顯係極力撇清，恐遭
    人認定係其造謠生事，而屬人情之常，尚不得據此認定其故
    意不置可否，或有何明指或暗示該名不詳男子即係自訴人甲○○，遑論有何暗示交談內容係關於該名不詳男子與丁○○
    有何不正當之關係，或2 人係為此談判，且丁○○事後即因
    此而遭胡哲榮毆打，而有傳述足以毀損自訴人名譽之事等犯
    行。
四、綜上所述，上開證人既均未能證明被告確有指名或暗示與案
    外人丁○○之夫胡哲榮交談之不詳男子即係自訴人甲○○，
    亦未能證明被告有何暗示交談內容係關於該名不詳男子與丁○○有何不正當之關係，或係為此談判，而丁○○係因此而
    遭胡哲榮毆打等情，自不得遽為認定被告有何傳述足以毀損
    自訴人名譽之事。此外，自訴人復未提出其他積極事證，足
    資證明被告確有誹謗犯行，揆諸前開說明，本件犯罪即屬不
    能證明，自應為被告無罪之諭知。
據上論斷，依刑事訴訟法第343 條、第301 第1 項前段，判決如
主文。
中　　華　　民　　國　　96　　年　　8 　　月　　29　　日
                  刑事第六庭  審判長法　官  曾逸誠
                                    法  官  王  琁
                                    法  官  林柏壽
以上正本證明與原本無異。
如不服本判決，應於判決送達後10日內，向本院提出上訴狀。
中　　華　　民　　國　　96　　年　　8 　　月　　31　　日
                                    書記官  林國龍
